【裁判字號】    97,財管,77
【裁判日期】    970815
【裁判案由】    指定遺產管理人
【裁判全文】
臺灣臺中地方法院民事裁定              97年度財管字第77號
聲  請  人  臺中縣霧峰鄉農會
法定代理人  乙○○
受  選任人  陳謹瑜律師
上列聲請人聲請對被繼承人甲○○選任遺產管理人事件，本院裁
定如下：
    主  文
選任陳謹瑜律師為被繼承人甲○○（男、民國○○○年○月○○
日生、身分證統一編號：Ｚ000000000號、生前最後住
所：臺中縣霧峰鄉○○村○○路五五七巷二七號、民國九十三年
八月十八日死亡）之遺產管理人。
准對被繼承人甲○○之繼承人為承認繼承之公示催告。
被繼承人甲○○之繼承人，應自前項公示催告最後登載新聞紙之
日起壹年內承認繼承，上述期限屆滿，無繼承人承認繼承時，被
繼承人甲○○之遺產，於清償債權，並交付遺贈物後，如有剩餘
即歸屬國庫。
聲請程序費用由被繼承人甲○○之遺產負擔。
    理  由
一、按繼承開始時，繼承人有無不明，而無親屬會議或親屬會議
    未於1個月內選定遺產管理人者，利害關係人得聲請法院選
    任遺產管理人，並由法院依公示催告程序，定6個月以上之
    期限，公告繼承人，命其於期限內承認繼承。按公示催告之
    公告，應黏貼於法院之公告處，並登載於公報、新聞紙或其
    他相類之傳播工具；前項登載公報、新聞紙或其他相類之傳
    播工具之日期或期間由法院定之。又按民事訴訟法第542條
    及第543條之規定，除申報權利期間外，於依民法第1178條
    所為之公示催告準用之，民法第1177條、第1178條第1項、
    第2項、民事訴訟法第542條、非訟事件法第152條均規定甚
    明。又先順序繼承人均拋棄其繼承時由次順序之繼承人繼承
    ，其次順序繼承人有無不明或第四順序之繼承人均拋棄其繼
    承者，準用關於無人承認繼承之規定，民法第1176條第6項
    亦著有明文。次按遺產管理人之設，旨在管理保存及清算遺
    產，以免遺產散失，是以遺產管理人具有相當之公益色彩；
    另選任遺產管理人，除慮及管理遺產之公平性外，尚須考慮
    其適切性，亦即可對其遺產、遺債之情形瞭解較深，或具法
    律、會計等專業能力，復與遺債債權人無利害共同關係而得
    忠誠處理者，優先選任為宜；又法院選任之遺產管理人，除
    係律師依律師法第22條規定，非經釋明有正當理由，不得辭
    任外，得不接受法院所命職務（最高法院88年度臺上字第35
    4號判決，關於選任特別代理人所揭示之法律見解，可資參
    照）。
二、本件聲請意旨略以：被繼承人甲○○（男、民國○○年○月○○
    日生、身分證統一編號：Ｚ000000000號、生前最後住所：臺
    中縣霧峰鄉○○村○○路557巷27號）生前與聲請人尚有債
    務尚未清償，嗣於93年8月18日死亡，惟其繼承人已拋棄繼
    承，是否仍有應繼承之人不明，而其親屬會議亦未於法定期
    間內選定遺產管理人，致聲請人無法對被繼承人之財產主張
    權利，聲請人為債權人，基於利害關係人地位，爰依法聲請
    為被繼承人甲○○選任遺產管理人等語，並提出本院92年度
    執六字第18460號債權憑證、被繼承人戶籍謄本、本院中院
    彥家戊93繼1299字第47375號家事法庭函、土地登記謄本及
    借據（以上均影本）等件為證。
三、本院查：聲請人主張其為被繼承人之債權人，被繼承人死亡
    後其繼承人已拋棄繼承，是否仍有應繼承之人不明，而其親
    屬會議未於法定期間內選定遺產管理人等事實，業據聲請人
    提出前揭書證附卷可稽，並經本院依職權調閱93年度繼字第
    1299號、第2366號卷宗，核閱屬實，堪信為真實。從而，聲
    請人聲請選任被繼承人之遺產管理人，揆諸前揭法條規定，
    為有理由，應予准許。而陳謹瑜律師為執業律師，非但具有
    專業知識及能力，且與被繼承人所遺遺產間無利害關係，復
    經社團法人臺中律師公會函覆表示同意，此有該公會97年7
    月17日中律陸三字第97337號函文在卷可憑，若由其擔任本
    事件之遺產管理人，定能秉持其專業倫理擔當此具公益性質
    之職務，並順利達成管理保存及清算遺產之任務。執此，本
    院認由其擔任被繼承人之遺產管理人，應屬妥適，爰選任之
    。
四、另依民法第548 條規定，受任人應受報酬者，除契約另有訂
    定外，非於委任關係終止及為明確報告顛末後，不得請求給
    付。遺產管理人管理被繼承人之遺產，係屬於委任契約之法
    律關係，依上開規定，遺產管理人受委任之事務尚未處理完
    畢，依委任報酬後付之原則，尚不得請求報酬，待日後遺產
    管理之事務處理完畢，履行報告義務後，遺產管理人得再就
    勞務付出之程度依民法第1183條之規定，另行請求相當之報
    酬金額，附此敘明。
五、依非訟事件法第157條，裁定如主文。
中    華    民    國    97    年    8     月    15    日
                  家事法庭      法  官  許冰芬
上為正本係照原本作成。
如對本裁定抗告須於裁定送達後10日內向本院提出抗告狀
中    華    民    國    97    年    8     月    15    日
                                書記官  黃惠閔


司法院資訊處製作；財團法人民間司法改革基金會備份。
